【裁判字號】    97,訴,290
【裁判日期】    971114
【裁判案由】    侵權行為損害賠償
【裁判全文】
臺灣臺南地方法院民事判決               97年度訴字第290號
原      告  乙○○
訴訟代理人  甲○○
被      告  丁○○
被      告  佾達企業有限公司
法定代理人  己○○
前二人共同
訴訟代理人  丙○○
上列當事人間因過失傷害案件，原告提起刑事附帶民事訴訟，請
求侵權行為損害賠償， 經本院刑事庭裁定（96年度交附字第197
號）移送前來， 本院於民國97年11月5日言詞辯論終結，判決如
下：
    主      文
被告應給付原告新台幣參萬柒仟陸佰玖拾元及自民國96年10月26
日起至清償日止，按週年利率百分之五計算之利息。原告其餘之
訴駁回。
訴訟費用由被告負擔十分之一，其餘由原告負擔。
本判決原告勝訴部分於原告以新台幣壹萬貳仟元供擔保後，得假
執行。但被告如於假執行標的物拍定、變賣或其他財產權假執行
程序終結前，以新台幣參萬柒仟元為原告預供擔保，得免為假執
行。
原告其餘假執行之聲請駁回。
    事實及理由
一、原告主張：
（一）被告丁○○係被告佾達企業有限公司之焊接技術工，平時
      須駕車至客戶處維修或安裝輸送帶，駕車為其附隨業務，
      屬從事業務之人。 被告丁○○於民國96年1月9日下午1時
      許，駕駛車牌號碼7510─NU號自用小客貨車，沿臺南市○
      ○區○○路1段由東往西方向行駛，行經該路757巷口時，
      原應注意該路段標示限速為每小時40公里，並應注意車前
      狀況，隨時採取必要之安全措施，而依當時之情形，客觀
      上並無不能注意之情事，竟疏未注意車前狀況，以超過每
      小時5、60公里之速度行駛，適原告騎乘車牌號碼UZM─84
      0號之輕型機車（以下簡稱系爭機車） 沿上開路段欲左轉
      至對向車道之臺南三信門口，本亦應注意轉彎車應讓直行
      車先行，及左轉彎時應注意安全距離，然亦疏未注意安全
      距離任意左轉彎，致被告丁○○所駕駛前開自小貨車遇此
      狀況煞避不及，撞及原告所騎乘之系爭機車（以下簡稱系
      爭交通事故），造成原告受有頭部外傷併頭皮撕裂傷（二
      公分）、腦震盪、胸部挫傷、左側第三至五肋骨骨折合併
      輕微血胸、左鎖骨骨折、左手撕裂傷（一公分）、身體多
      處擦傷之傷害，爰請求被告丁○○、被告佾達企業有限公
      司連帶賠償下列項目及金額：
    (一)醫藥費用：新台幣（下同）49,752元。
    (二)看護費：住院期間支出看護費26,000元。
    (三)所失利益50萬元：因系爭交通事故傷重，為顧及商譽及病
      患利益，聘請額外整復員看診，自96年1月10日至97年5月
      止，計16個月，共支薪50萬元。
    (四)減少勞動能力損害：因系爭交通事故受傷至少有17個月不
      能工作，而其每月收入至少10萬元，故至少減少收入180
      萬元。
    (五)精神慰撫金50萬元：原告因系爭交通事故受傷，須臥床休
      養，復因受到驚嚇，致長時間無法入睡或常自夢中驚醒，
      且被告拒不賠償，原告受到無形痛苦堪鉅，依法請求精神
      慰撫金50萬元。
    (六)系爭機車修理費：3,950元。
（二）聲明：
    (一)被告應給付原告2,875,752元，及自96年1月10日起至清償
      日止，按週年利率百分之五計算之利息。
    (二)訴訟費用由被告負擔。
    (三)願供擔保請求宣告假執行。
二、被告抗辯略以：原告為系爭交通事故之肇事主因；超等病房
    費用、住院期間之伙食費、看護費，並無必要；所失利益及
    減少勞動損失不實在；慰撫金太高等語；並聲明求為：(1)駁
    回原告之訴。(2)訴訟費用由原告負擔。(3)如受不利之判決，
    願供擔保請求免為假執行之判決。
三、得心證之理由：
（一）原告前揭主張因系爭交通事故受傷等情，業據提出臺灣臺
      灣地方法院檢察署簡易判決處刑書、醫藥費收據、看護證
      明、診斷證明書為憑，且為被告所不爭執，復據本院依職
      權調閱本院96年度交簡上字第169號案件刑事卷宗 查明屬
      實，堪信原告此部分主張為真實。
（二）按因故意或過失，不法侵害他人之權利者，負損害賠償責
      任；又不法侵害他人之身體或健康者，對於被害人因此喪
      失或減少勞動能力或增加生活上之需要時，應負損害賠償
      責任；又不法侵害他人之身體、健康者，被害人雖非財產
      上之損害，亦得請求賠償相當之金額；另受僱人因執行職
      務，不法侵害他人之權利者，由僱用人與行為人連帶負損
      害賠償責任。民法第184條第1項前段、第193條第1項、第
      195條第1項前段及第188條第1項前段分別定有明文。經查
      ，被告丁○○因過失致發生系爭交通事故而不法侵害原告
      之身體及健康，業如前述，而本件被告佾達企業有限公司
      為被告丁○○之雇主，是原告依據上開規定，請求被告連
      帶賠償其損害，即屬有據。茲就原告請求之各項損害及其
      金額，應否准許，分述如下：
    (一)醫療費用：原告主張受傷後支出之醫藥費共49,752元乙節
      ，固據提出醫藥費收據及診斷證明書為憑；被告雖不爭執
      原告確支出前揭醫療費用，惟以超等病房及住院期間之伙
      食費等費用，並非醫療必要之費用，應予扣除等語，資為
      抗辯。查：
      1.被告抗辯應扣除超等病房之病房費差額共25,800元等語
        ，而原告則主張因有腦震盪現象，而普通病房太吵，致
        原告頭痛加劇，乃要求超等病房等語。惟查，奇美醫院
        函覆原告進住超等病房係原告之意願等語（參見卷附奇
        美醫院97年5月26日97奇醫字第2694號函附之 原告之病
        情摘要），而本院審酌原告發生系爭交通事故當日就診
        後即出院，第二天始自行再住院及其傷勢，亦認原告並
        無進住超等病房之必要。是原告此部分請求被告賠償超
        等病房自付差額25,800元，不能准許。
      2.被告抗辯應扣除住院期間之伙食費2,270元等語， 而原
        告則主張住院期間行動不便，用醫院之伙食較為方便云
        云。惟查，奇美醫院函覆原告住院期間之膳食不需特別
        調配等語 （參見卷附奇美醫院97年5月26日97奇醫字第
        2694號函附之原告之病情摘要），是原告此部分住院期
        間膳食費用之請求2,270元， 既非醫療費用，自不能准
        許。
      3.綜上，原告得請求之醫療費用為21,682元（計算式：49
        ,752元-2 5,800元-2,270元=21,682元）。
    (二)看護費：原告主張住院期間支出看護費26,000元云云，固
      據提出收據為憑；惟被告抗辯原告並無必要聘請全天看護
      等語。經查，本院審酌原告受傷之部位及其受傷當日至醫
      院急診後隨即出院，第二天始再入院等情，認其於住院期
      間，尚無聘請全天看護之必要，是原告此部分請求，尚難
      准許。
    (三)所失利益50萬元：原告主張因系爭交通事故傷重，為顧及
      商譽及病患利益，聘請額外整復員看診， 自96年1月10日
      至97年5月止，計16個月，共支薪50萬元云云， 固據提出
      王菲菲所立之利結保證書為憑；惟為被告所否認，並以王
      菲菲工作時間均為晚上，且其自96年7、8月間即已在原告
      處所工作，原告支出王菲菲之薪資，並非因系爭交通事故
      受傷而增加者等語，資為抗辯。惟按依通常情形，或依已
      定之計劃、設備或其他特別情事，可得預期之利益，視為
      所失利益，民法第216條第2項定有明文。查，原告僅泛言
      為顧及商譽及病患利益，需聘請額外整復員看診云云，卻
      未舉證證明其平常之病患數量、看診時間，按之前揭法條
      規定，自難憑採。是原告此部分所失利益50萬元之請求，
      不能准許。
    (四)減少勞動能力損害：按當事人主張於己有利之事實者，就
      其事實有舉證之責任， 民事訴訟法第277條定有明文。原
      告主張其因系爭交通事故受傷至少有17個月不能工作，而
      其每月收入至少10萬元，故至少減少收入180萬元云云；
      為被告所否認。經查：
      1.原告主張其工作為幫人推拿，每月收入至少10萬元云云
        ，為被告所否認。原告雖以其每年月繳納之保險費超過
        120萬元，其收入至少高於此數為憑。 惟查，繳納保險
        金之錢財來源，並不當然係其推拿之收入，亦可能是投
        資獲利等諸多可能性，而原告復無法舉證以實其說，自
        難採信其每月推拿收入逾10萬元之主張為真實。惟查，
        原告確以為人推拿為業，亦確有收入，業據證人庚○○
        、戊○○證述明確，本院認以法定最低工資15,840元作
        為原告每月收入計算其得請求之損害賠償，尚屬適當。
      2.原告主張其有17個月不能工作云云，亦為被告所否認。
        經查，原告因系爭交通事故受傷當日急診後即出院，於
        第2日再住院，而診斷證明書係載明「宜靜養一個月」
        。是原告得請求之不能工作之損失，認應僅能以一個月
        為限。
      3.綜上，原告得請求之不能工作之損失為一個月最低法定
        工資15,840元。
    (五)精神慰撫金：按關於精神慰撫金之量定，應參酌兩造之身
      分、地位及經濟狀況並加害之情形與受傷之程度等，以為
      裁量之標準 （最高法院91年度臺上字第717號民事判決可
      資參照）。 本院審酌原告現年59歲（民國38年4月15日出
      生），以推拿為業；；而被告現年29歲3月（民國68年9月
      14日出生），95年度收入為420,000元； 復審酌兩造之身
      分、社會地位及原告受傷之部位及程度等一切情狀，認原
      告請求精神慰撫金在10萬元之範圍內，尚屬適當；逾此範
      圍之請求，為無理由。
    (六)系爭機車修理費3,950元： 此部分為被告所不爭執，是原
      告此部分請求，應予准許。
    (七)總計原告得向被告請求之金額為：醫療費21,682元、精神
      慰撫金：10萬元、機車修理費：3950元，總計為：125,63
      2元。
（三）末按損害之發生或擴大，被害人與有過失者，法院得減輕
      賠償金額或免除之，民法第217條第1項定有明文。兩造均
      認系爭交通事故係對方責任云云，經查：
    (一)系爭交通事故係因原告左轉變換車道未注意安全距離及被
      告行經無號誌岔路口未注意車前狀況超速行駛所致，惟原
      告為系爭交通事故肇事主因，而被告為肇事次因，業據臺
      灣省臺南區車輛行車事故鑑定委員會及臺灣省車輛行車事
      故覆議鑑定委員會鑑定及覆議結果所認定。
    (二)本院審酌審酌兩造違反交通法規之程度及其肇事原因等一
      切情狀，認兩造就系爭交通事故之肇事責任分擔比例應為
      原告70％之過失責任，而被告為30％之肇事責任為適當。
    (三)綜上，本院審酌本件本件車禍之過失責任比例，應由原告
      負擔70％，被告負擔30％，已如前述，則自應依此比例減
      輕被告應負之賠償金額，是原告賠償之金額應減為37,690
      元（計算式：125,632元×30％＝37,690元， 元以下四捨
      五入）。
（四）綜上所述，原告本於侵權行為法則，請求被告給付在37,6
      90元之範圍及該範圍內自起訴狀繕本送達被告翌日即96年
      10月26日起至清償日止，按週年利率百分之五計算之利息
      ，為有理由，應予准許。逾此範圍之請求，為無理由，應
      予駁回。
四、本件判決基礎已臻明確，兩造其餘攻攻擊防禦方法及訴訟資
    料經本院審酌後，核與判決不生影響，無逐一論駁之必要，
    併此敘明。
五、兩造均陳明願供擔保以代釋明，聲請宣告假執行或免為假執
    行，於原告勝訴部分，經核尚無不合，爰分別酌定相當之擔
    保金額宣告之。至於原告敗訴部分，該部分假執行及免為假
    執行之聲請，已失所附麗，均不應准許。
六、據上論結，原告之訴，為一部有理由，一部無理由，依民事
    訴訟法第79條、第390條第2項、第392條，判決如主文。
中    華    民    國    97    年    11    月    14    日
                        臺灣臺南地方法院民事第一庭
                                法  官  王 獻 楠
上為正本，係照原本作成。
如不服本判決，應於本判決送達後20日內提出上訴狀。
中    華    民    國    97    年    11    月    14    日
                                書記官  李 靜 怡


司法院資訊處製作；財團法人民間司法改革基金會備份。
